【裁判字號】    89,易,577
【裁判日期】    900517
【裁判案由】    業務過失傷害
【裁判全文】
臺灣高雄地方法院刑事判決                          八十九年度易字第五七七號
    公  訴  人  臺灣高雄地方法院檢察署檢察官
    被      告  甲○○
    選任辯護人  蘇吉雄
                陳雅娟
右列被告因業務過失傷害案件，經檢察官提起公訴（八十八年度偵字第六三五二號）
，本院判決如左：
    主  文
甲○○無罪。
    理  由
一、公訴意旨略以：被告甲○○係高雄長庚醫院呼吸胸腔科主治醫師，於民國八十四
    年五月二日，其病患（即告訴人）丙○○至院門診，本應注意丙○○前至院以痰
    液做細菌培養以檢驗是否有肺結核之報告，已於同年四月十三日檢驗出呈陽性之
    結果，於當時即應對病患丙○○施以肺結核之治療，以防止病患肺結核症狀之加
    遽，而依當時情形又無不能注意之情形，竟疏未注意，未確實詳閱病歷，而建議
    丙○○至該院放射腫瘤科治療。於同年五月三日，丙○○即依其建議至放射腫瘤
    科門診，並於同年五月十日至五月十九日，由射腫瘤科醫師於丙○○之縱膈腔及
    腫瘤部位給予放射治療九次，致丙○○肺部電療部分結疤之傷害，造成丙○○肺
    部併次發性感染，因認被告涉犯刑法第二百八十四條第二項後段之業務過失重傷
    罪嫌。
二、按犯罪事實應依證據認定之，無證據不得推定其犯罪事實。不能證明被告犯罪者
    ，應諭知無罪之判決，刑事訴訟法第一百五十四條、第三百零一條第一項前段分
    別定有明文。次按認定不利於被告之事實，須依積極證據，苟積極證據不足為不
    利於被告事實之認定時，即應為有利於被告之認定，更不必有何有利之證據。另
    過失責任之有無，應以行為人之懈怠或疏虞與結果之發生，有無相當因果關係為
    斷。又所謂相當因果關係，係指依經驗法則，綜合行為當時所存在之一切事實，
    為客觀之事後審查，認為在一般情形下，有此環境、有此行為之同一條件均可發
    生同一之結果者，則該條件即為發生結果之相當條件，行為與結果即有相當之因
    果關係。反之若在一般情形下，有此同一條件存在，而依客觀之審查，認為不必
    皆發生此結果者，則該條件與結果不相當，不過為偶然之事實而已，其行為與結
    果間即無相當因果關係，亦經最高法院三十年上字第八一六號、五十八年台上字
    第四０四號、七十六年台上字第一九二號分別著有判例。
三、本件公訴人認被告涉犯業務過失重傷罪嫌，無非係以告訴人八十四年四月十三日
    痰液結核菌培養已呈陽性反應，而於同年五月二日回診時，被告甲○○未追蹤檢
    查結果，以致未即時修正診斷肺癌是肺結核，仍建議告訴人看放射腫瘤科，並接
    受放射性之治療，是有疏失之處，業經行政院衛生署醫事審議委員會認定屬實，
    有該署八十八年十一月二日衛署醫字第八八○五八九三七號函一紙附卷足憑，又
    被告現肺結核已治癒，惟肺部併次發性感染之事實，有八十八年十一月十七日高
    雄榮民總醫院診斷證明書一紙附卷可稽，被告於為病患門診時，未注意病患有無
    其他症狀出現，並為病患作必要醫療行為，導致病患發生肺部併次發性感染之結
    果，被告過失行為與告訴人所受傷害有相當因果關係為其論據。訊據被告甲○○
    固坦承於八十四年五月三日有建議告訴人丙○○至放射腫瘤科門診之事實，然堅
    決否認有何業務過失傷害之犯行，辯稱：伊當時判斷丙○○有二種病，除結核病
    尚有肺腫瘤之情形，還是要放射線治療，有關結核病之檢驗結果可能有所遲延之
    後才貼上去的，伊確是在第一次結核菌檢驗，就叫丙○○做放射線治療，伊認為
    有肺結核不是很重要，因為依伊判斷丙○○有肺腫瘤，就建議作放射線治療，伊
    這樣做並未有疏失，且告訴人肺部併次發性感染，依前揭醫事審議委員會之鑑定
    結果，應屬肺結核後期影響較為合理，是被告之醫療行為與告訴人之傷害間並無
    相當因果關係等語。經查：
    （一）告訴人於八十四年五月三日，依被告建議至放射腫瘤科門診，並於同年五
          月十日至五月十九日，由放射腫瘤科醫師於丙○○之縱膈腔及腫瘤部位給
          予放射治療九次，之後並輾轉至高雄縣慢性病防治所、台南慢性病防治院
          等醫療機構就醫，八十七年十一月五日至十四日因咳血住入台南慢性病防
          治院，而於八十八年二月間於台南慢性病防治院照攝Ｘ光等情，有高雄長
          庚醫院、高雄縣慢性病防治所、台南慢性病防治院病歷資料附卷可稽，並
          有告訴人所提供之八十二年間所攝Ｘ光片一張（鑑定完畢業已交還告訴人
          ）可資佐證，衡諸醫學係高度專業之知識，告訴人並不具醫學專業背景，
          是其陳稱：「於八十七年十一月中至八十八年一月初才得知造成連續發燒
          、咳、咳血的是放射線治療的傷口結疤部分感染而造成之合併症，八十
          八年二月間再做Ｘ光照攝，由該Ｘ光片確定電療傷口無法恢復」等語（見
          告訴人八十九年四月二十九日書狀），應可採信。準此，告訴人於八十八
          年三月一日向台灣高雄地方法院檢察署提起告訴，尚未逾告訴期間，合先
          敘明。
    （二）本件醫療行為雖經行政院衛生署醫事審議委員會認定告訴人八十四年四月
          十三日痰液結核菌培養已呈陽性反應，而於同年五月二日回診時，被告王
          逸熙未追蹤檢查結果，以致未即時修正診斷肺癌是肺結核，仍建議告訴人
          看放射腫瘤科，並接受放射性之治療，是有疏失之處。然查告訴人於八十
          四年五月十日至八十四年五月十九日期間，計在高雄長庚醫院放射腫瘤科
          接受八次照射，每次照射劑量為二五０毫雷，共接受二０００毫格雷之劑
          量，治療範圍主要包括右上肺以及部份縱膈腔，身體任何其他部位包括右
          中肺、右下肺、左肺等器官，皆被足以擋掉全部放射線之八公分鉛塊加以
          保護，所以並不會直接接受到任何放射劑量等情，此業經證人即高雄長庚
          醫院醫師方富民到庭結證在卷（詳本院九十年四月二十四日及偵查卷第一
          四九頁說明書）；又證人即高雄榮民總醫院醫師吳明仁則到庭證稱：「（
          病患肺部的疤痕是在何處）是在右上肺及左下肺。」等語（見本院九十年
          四月二十四日筆錄），二位證人之證詞相互比照，可知告訴人未接受放射
          線治療之左下肺亦有疤痕（即纖維化），而前開醫事審議委員會亦認「放
          射性肺傷害一般應於照射後二個月至六個月內發生，遺留肺纖維化及肺萎
          縮，且劑量應大於0000－0000cGY ，才易發生。病患只接受二０
          ００cGY 之劑量，加上治療後六個月之Ｘ光顯示，並無可確認之放射性肺
          傷害之現象。病患八十八年二月之Ｘ光最後殘留之肺纖維化，應屬肺結核
          後期影響較為合理。」等語。再參酌證人乙○○○○復證稱肺結核可能會
          造成纖維化的情形等語觀之，並無證據證明告訴人之肺部結疤（纖維化）
          ，與被告建議告訴人至放射腫瘤科治療之行為有何相當因果關係存在。
    綜上所述，告訴人之肺結疤（纖維化）、肺部併次發性感染，並無任何證據顯示
    係因被告不當之醫療行為所致，告訴人主觀上之臆測，尚非可採。此外，復查無
    其他積極證據證明被告有何刑法第二百八十四條第二項後段業務過失重傷之行為
    ，依首揭法條規定及判例說明，自應為被告無罪之諭知。
據上論斷，應依刑事訴訟法第三百零一條第一項，判決如主文。
中      華      民      國      九十      年      五      月    十七    日
                                  臺灣高雄地方法院刑事庭
                                      法  官    吳  宏  榮
右正本證明與原本無異。
如不服本判決，應於判決送達後十日內，向本院提出上訴狀。
                                      書記官    呂  怜  勳
中      華      民      國      九十      年      五      月    十七    日


司法院資訊處製作；財團法人民間司法改革基金會備份。
